【裁判字號】    98,訴,2526
【裁判日期】    980831
【裁判案由】    偽造文書等
【裁判全文】
臺灣板橋地方法院刑事判決              98年度訴字第2526號
公  訴  人  臺灣板橋地方法院檢察署檢察官
被      告  甲○○
                    （現另案於臺灣臺北監獄臺北分監執行）
選任辯護人  邵良正律師
上列被告因違反著作權法等案件，經檢察官提起公訴（97年度偵
字第23602 號），嗣因被告就被訴事實為有罪之陳述，本院告知
被告簡式審判程序之旨，並聽取當事人及辯護人之意見後，裁定
改由受命法官獨任依簡式審判程序進行，判決如下：
    主  文
甲○○明知係侵害著作財產權之重製光碟而散布，累犯，處有期
徒刑壹年陸月。
扣案盜版光碟遊戲目錄拾肆本及如起訴書附表二至六所示之盜版
遊戲光碟及視聽光碟均沒收。
    事實及理由
一、程序方面：
    按本件被告甲○○所犯係死刑、無期徒刑、最輕本刑為3 年
    以上有期徒刑以外之罪，其於準備程序就前揭被訴事實為有
    罪之陳述，經法官告知簡式審判程序之旨，並聽取其與辯護
    人及公訴人之意見後，本院認無不得或不宜改依簡式審判程
    序進行之處，爰依刑事訴訟法第273 條之1 第1 項、第284
    條之1 ，裁定本件由受命法官獨任進行簡式審判程序，合先
    敘明。
二、本件犯罪事實、證據，均引用檢察官起訴書之記載（如附件
    ），惟更正及補充如下：
  (一)被告前因違反著作權法案件，經臺灣士林地方法院於民國92
    年8 月28日以92年度易字第76號判處有期徒刑6 月，並於92
    年11月6 日確定，嗣於92年12月23日繳納易科之罰金而執行
    完畢。
  (二)起訴書所載有關被告行使偽造準私文書部分，因公訴檢察官
    業已具狀減縮此部分之犯罪事實，且被告於本件所為確亦不
    構成行使偽造準私文書之犯行（詳如後述），故該部分之記
    載爰不引用，應予剔除。
  (三)本件證據尚有被告於本院審理時之認罪陳述。
三、論罪科刑：
  (一)核被告所為，係犯著作權法第91條之1 第3 項前段（起訴書
    漏載前段）、第2 項之明知係侵害著作財產權之重製光碟而
    散布罪及商標法第82條、第81條第1 款之販賣仿冒相同商標
    商品罪。被告明知係侵害著作財產權之重製光碟，竟意圖散
    布而持有之低度行為，為散布之高度行為所吸收，不另論罪
    。按刑事法若干犯罪行為態樣，本質上原具有反覆、延續實
    行之特徵，立法時既予特別歸類，定為犯罪構成要件之行為
    要素，則行為人基於概括之犯意，在密切接近之一定時、地
    持續實行之複次行為，倘依社會通念，於客觀上認為符合一
    個反覆、延續性之行為觀念者，於刑法評價上，即應僅成立
    一罪；學理上所稱「集合犯」之職業性、營業性或收集性等
    具有重複特質之犯罪均屬之，例如經營、從事業務、收集、
    販賣、製造、散布等行為概念者是（最高法院95年度台上字
    第1079號判決意旨參照）。著作權法第91條之1 第3 項前段
    、第2 項之明知係侵害著作財產權之重製光碟而散布罪及商
    標法第82條、第81條第1 款之販賣仿冒相同商標商品罪之成
    立，本質上即具有反覆性，倘行為人基於概括之犯意，在密
    切接近之一定時間及空間內反覆從事，無非其營利、散布行
    為所當然，於行為概念上，應認為包括的一罪，僅接受一次
    刑法之評價為已足；且如將各次散布、販賣行為在刑法上逐
    一評價並分別論處罪刑，將產生刑罰過重之不合理現象。本
    件被告持續進行散布、販賣盜版光碟之營業行為顯具有反覆
    、延續實行之特徵，從而在行為概念上，應評價認係包括一
    罪之集合犯。被告以一販賣而交付前揭盜版及仿冒商標光碟
    之行為，同時侵害如起訴書附表二至六所示之數個著作財產
    權人及如起訴書附表一所示之數個商標專用權人之法益，且
    同時觸犯上開著作權法及商標法之罪名，為想像競合犯，依
    刑法第55條之規定，應從一重之著作權法第91條之1 第3項
    前段、第2 項之明知係侵害著作財產權之重製光碟而散布罪
    處斷。被告前有如上開所載之論罪科刑及執行完畢之紀錄，
    此有臺灣高等法院被告前案紀錄表1 份在卷可按，其受有期
    徒刑執行完畢，於5 年以內故意再犯本件最重本刑為有期徒
    刑以上之罪，為累犯，應依刑法第47條第1 項規定，加重其
    刑。
  (二)公訴意旨原尚以：被告明知前揭遊戲光碟透過電視遊樂器主
    機執行，將在螢幕上出現用以表明為前揭公司享有著作財產
    權所製造或授權之意思之文字，足以對外表示該等遊戲軟體
    係前揭公司生產或授權生產之一定用意證明之準私文書，其
    仍基於行使偽造準私文書之犯意，將前揭遊戲光碟販售給不
    特定人牟利，足以生損害於前揭各該公司。因認被告另涉有
    刑法第216 條、第210 條、第220 條第2 項之行使偽造準私
    文書罪嫌云云。按偽造文書之「行使」，乃係指將偽造之文
    書冒充真實文書，而以文書之通常用法加以使用，使偽造文
    書可得發生證明、穩固或保證等功能而言。故販賣仿冒光碟
    之人，其有無本於仿冒光碟內容之偽造準私文書有所主張而
    行使，乃係事實認定問題。申言之，如販賣者主觀上係以偽
    作真之意思販賣，且知買受者一經藉機器或電腦之處理，仿
    冒光碟內容之偽造準私文書必當顯現，仍予以出售，將該偽
    造之準私文書置於可能發生文書功能之狀態下，應認係對偽
    造準私文書之內容有所主張之行使行為；惟反面言之，倘販
    賣者主觀上並無以偽作真之意思，則不成立行使偽造文書罪
    （參見最高法院94年度第12次刑事庭會議決議意旨）。查本
    件被告所販賣之前揭盜版光碟，其出售價格僅150 元，與該
    等光碟正版之出售價格一般均高達上千元（此有相關鑑識報
    告書在卷可稽），兩者間顯有價格上之極大落差，衡情此亦
    應為買受人所明知，自不可能誤將被告所出售之盜版光碟認
    係正版光碟；相對而言，被告於主觀心態上，亦不可能對外
    主張其所販售者係屬正版光碟，而有以偽作真之意思。是以
    被告之主觀意思顯然係以偽作偽，依上述說明，當無成立行
    使偽造準私文書之餘地。從而公訴意旨此節所指，即容有未
    洽，因公訴意旨認此部分與前開論罪部分具有想像競合犯之
    裁判上一罪關係，原應就此部分不另為無罪之諭知，惟公訴
    檢察官嗣於本院審理時具狀減縮此部分之犯罪事實，該部分
    業已非屬檢察官之起訴範疇，本院即無須裁判（參見最高法
    院97年度台非字第47號判決意旨），自毋庸再為不另為無罪
    之諭知，特此敘明。
  (三)本院審酌邇來政府大力宣導著作權觀念，而傳播媒體亦多有
    轉載、論述，被告亦自承明知其所販賣之光碟係屬盜版光碟
    ，竟仍視法令如無物，毫未建立尊重他人之著作財產權之守
    法觀念，為牟私利而侵害著作財產權人之權益，且販賣之盜
    版光碟數量至鉅，販賣時間非短，惡性自屬非輕；其次，商
    標具有辨識商品來源之功用，且企業者通常經過相當時間並
    投入大量資金於商品之行銷及品質之改良，始使該商標具有
    代表一定品質之效，被告為貪圖小利，販賣仿冒光碟，對商
    標專用權人潛在市場利益造成侵害非輕，並誤導消費者對於
    該商標商品之正確認知，亦有損我國之國際形象，自屬可議
    ，是被告所為自應受有相當程度之刑事非難；惟另考量被告
    於犯後即能坦承犯行，兼衡被告之犯罪動機、目的、手段、
    所造成之損害、智識程度非高、家庭經濟狀況僅係勉持等一
    切情狀，酌情量處如主文所示之刑，以資懲儆。又扣案盜版
    光碟遊戲目錄14本及如起訴書附表二至六所示之盜版遊戲光
    碟及視聽光碟，皆係供被告販賣盜版光碟所用之物，依著作
    權法第98條規定，不問屬於被告與否，均應併予宣告沒收。
四、應適用之法條：
  (一)刑事訴訟法第273 條之1 第1 項、第284 條之1 、第299 條
    第1 項前段、第310 條之2 、第454 條第2 項。
  (二)著作權法第91條之1 第3 項前段、第2 項、第98條。
  (三)商標法第82條、第81條第1 款。
  (四)刑法第11條、第55條、第47條第1 項。
本案經檢察官黃筵銘到庭執行職務。
中    華    民    國    98    年    8     月    31    日
                  刑事第七庭    法  官  陳信旗
上列正本證明與原本無異。
如不服本判決，應於判決送達後10日內敘明上訴理由，向本院提
出上訴狀 (應附繕本) ，上訴於臺灣高等法院。其未敘述上訴理
由者，應於上訴期間屆滿後20日內向本院補提理由書「切勿逕送
上級法院」。
                                書記官  陳昭綾
中    華    民    國    98    年    8     月    31    日
附錄本判決論罪科刑之法條：
著作權法第91條之1
    擅自以移轉所有權之方法散布著作原件或其重製物而侵害他
    人之著作財產權者，處3 年以下有期徒刑、拘役，或科或併
    科新臺幣50萬元以下罰金。
    明知係侵害著作財產權之重製物而散布或意圖散布而公開陳
    列或持有者，處3 年以下有期徒刑，得併科新臺幣7 萬元以
    上75萬元以下罰金。
    犯前項之罪，其重製物為光碟者，處6 月以上3 年以下有期
    徒刑，得併科新臺幣20萬元以上2 百萬元以下罰金。但違反
    第87條第4 款規定輸入之光碟，不在此限。
    犯前二項之罪，經供出其物品來源，因而破獲者，得減輕其
    刑。
商標法第81條
    未得商標權人或團體商標權人同意，有下列情形之一者，處
    3 年以下有期徒刑、拘役或科或併科新臺幣20萬元以下罰金
    ：
        一、於同一商品或服務，使用相同之註冊商標或團體商
            標者。
        二、於類似之商品或服務，使用相同之註冊商標或團體
            商標，有致相關消費者混淆誤認之虞者。
        三、於同一或類似之商品或服務，使用近似於其註冊商
            標或團體商標之商標，有致相關消費者混淆誤認之
            虞者。
商標法第82條
    明知為前條商品而販賣、意圖販賣而陳列、輸出或輸入者，
    處1 年以下有期徒刑、拘役或科或併科新臺幣5 萬元以下罰
    金。


司法院資訊處製作；財團法人民間司法改革基金會備份。
